【裁判字號】    88,簡抗,3
【裁判日期】    890429
【裁判案由】    違反麻醉藥品管理條例
【裁判全文】
臺灣桃園地方法院刑事裁定              八十八年度簡抗字第三號
    抗  告  人  甲○○
    即  被  告
右抗告人因毒品危害防制條例案件，不服本院中壢簡易庭八十七年度壢簡字第九二號
，中華民國八十八年一月二十一日刑事裁定（起訴案號：台灣桃園地方法院檢察署八
十七年度偵字第五四０號）提起抗告，本院裁定如左：
    主  文
原裁定撤銷。
    理  由
一、抗告意旨略以：抗告人於民國八十六年十一月十四日因吸用海洛因及安非他命遭
    警查獲，其中吸用海洛因部分經桃園地方法院檢察署先行提起公訴，而吸用安非
    他命部份則另由檢察官以自動檢舉方式另行聲請簡易判決處刑（即本件八十七年
    壢簡字第九十二號），致使案件分別繫屬於刑事庭與中壢簡易庭嗣又因刑事庭先
    行審結，依肅清煙毒條例判決抗告人吸食海洛因，應科處三年二月徒刑，經抗告
    人提起上訴移審高等法院（案號：八十七年度上訴字第一九二五號）後，適「肅
    清煙毒條例」經總統令修正為「毒品危害防制條例」，並修正公布全文三十六條
    。故高等法院八十七年度上訴字第一九二五號審理法官，乃依毒品危害防制條例
    之規定裁定抗告人觀察勒戒，並於八十七年八月十八日經台北看守所認定無繼續
    施用毒品傾向，而由高等法院為免刑之判決。是以，前揭高等法院與台北看守所
    就抗告人八十六年十一月十四日吸食海洛因毒品之犯行既已經觀察而於八十七年
    八月間認定無繼續施用之傾向，此項認定結果，自亦應拘束同日同時遭查獲而另
    經檢察官分案聲請簡易判決處刑之吸食安非他命犯行，始符毒品危害防制條例之
    立法意旨。故本件實無另行施以戒治處分之必要，否則無異造成就八十六年十一
    月十四日經查獲之抗告人吸食行為，僅因檢察官分別起訴與聲請簡易判決之分開
    處置方式，而竟有歧異認定，致抗告人遭重覆施以處分之結果。是本件犯罪時間
    既在前揭高等法院八十七年度上訴字第一九二五與台北看守所於八十七年八月十
    八日認定之抗告人無繼續施用毒品傾向結論之前，自應援引前揭結論而為同一認
    定。是本件抗告人實無強制戒治之必要。況查，原裁定之法院未查明桃所德衛字
    第００五０八號函所附之無繼續施用毒品傾向評估紀錄紙，所以評定抗告人有繼
    續施用毒品傾向，乃肇因桃園看守所心理治療師不黯法令規定，誤認抗告人係於
    吸食海洛因毒品經觀察勒戒後，再犯本件吸食安非他命犯行，故而於評估紀錄紙
    之評比上，乃誤以抗告人係於前勒戒後，再度犯案，故而認定抗告人有繼續施用
    之虞。實則，抗告人除於前揭八十六年十一月十四日遭警查獲外，並無任何再犯
    行為，且迭次驗尿結果亦均呈陰性反應，而竟因檢察署分別起訴、聲請簡易處刑
    而致案件分別繫屬結果，致遭看守所心理治療師誤認抗告人係前、後二次分別遭
    查獲顯屬再犯，並基此錯誤前提而作出錯誤評估。詎料，原裁定法院未詳為審酌
    該估紀錄表係基於錯誤認定而作成，逕據援引為裁定之基礎，實難令抗告人干服
    等語。
二、按經觀察、勒戒後，有繼續施用毒品傾向者，由檢察官聲請法院或由法院裁定令
    人戒治處所施以強制戒治，其期間為一年，毒品危害防制條例第二十條第二項前
    段固定有明文。查：本件公訴人係追訴抗告人於八十六年十一月十四日十九時十
    分許，在桃園縣高速公路中壢休息站停車場內，非法吸用安非他命一次，認抗告
    人涉犯違反麻醉藥品管理條例第十三條之一第二項第四款之罪，而聲請簡易判決
    處刑，嗣八十七年二月九日繫屬本院中壢簡易庭，經原審即本院中壢簡易庭於八
    十七年九月二日裁定送觀察勒戒，於同年十月二日執行觀察勒戒，由台灣桃園看
    守所附設勒戒所八十七年十月十三日桃所德衛勒字第０００九０七號函附報告書
    ，認其有繼續施用毒品傾向，原審於八十七年十月二十七日裁定抗告人令入戒治
    處所強制戒治一年。惟經本院調閱台灣高等法院八十七年度上訴字第一九二五號
    刑事卷，查明抗告人基於概括犯意，自八十六年四月間起至八十六年十一月二十
    五日三時許，往前回溯一百二十小時內止，連續在桃園縣中壢市○○路○段一三
    五巷二五弄五號後方無址木屋其住處及高速公路中壢休息站及不詳地點等處，施
    用第一級毒品海洛因，而經台灣高等法院於八十七年六月二十四日裁定送觀察勒
    戒，嗣台北看守所附設勒戒所於八十七年八月十四日出具報告書，認抗告人已無
    繼續施用毒品傾向，抗告人於八十七年八月十八日獲釋，其施用毒品海洛因犯行
    ，並經台灣高等法院八十七年九月九日八十七年度上訴字第一九二五號判決免刑
    在案。雖抗告人所涉前開二案，一為施用第一級毒品罪，為毒品危害防制條例第
    十條第一項之罪，一為施用第二級毒品罪，為同條例第十條第二項之罪，為不同
  之犯罪，並經分別起訴，然目前法務部所轄各該看守所內附設之勒戒所對於施用
    第一、二及毒品之勒戒程序並無差別，而各該勒戒所對於觀察、勒戒之結果，亦
    未設統一評定機構，故本件公訴人追訴抗告人施用毒品安非他命之行為時間（即
    八十六年十一月十四日），既在抗告人前揭施用毒品海洛因之行為經裁定觀察勒
    戒及執行前所犯，且其施用毒品海洛因之行為業經執行觀察勒戒，台北看守所附
    設勒戒所亦出具報告書認已無繼續施用毒品之傾向，且抗告人於八十七年八月十
    日執畢觀察勒戒之處分後，迄八十七年十月二日原審再執行觀察勒戒處分止，又
    無任何施用毒品之行為，在勒戒程序不因施用第一、二級毒品而有差異之前提下
    ，則前開台灣台北看守所附設勒戒所所執之觀察勒戒結果，能否爰引為抗告人有
    無繼續施用毒品傾向之認定，非無酌之必要，原審疏未考慮及此，逕依台灣桃
    園看守所附設勒戒所之證明書而裁定抗告人強制戒治，即有未洽，抗告人執此指
    摘原裁定不當，為有理由，應將原裁定撤銷，由原審查明後另為適當之處置。
據上論所：爰依刑事訴訟法第四百十三條前段規定，裁定如主文。
中      華      民      國       八十九      年     四   月   二十九  日
                                臺灣桃園地方法院刑事第二庭
                                    審判長法官  王  兆  飛
                                    法      官  李  育  仁
                                    法      官  江  振  義
右正本證明與原本無異。
如不服本裁定，應於送達後五日內，向本院提出抗告狀。
                                    書  記  官  李  劍  龍
中      華      民      國       八十九      年     五     月    十一  日


司法院資訊處製作；財團法人民間司法改革基金會備份。
